ACORDAO-COMPLETO-2491393

ACÓRDÃO 2407/2022 ATA 15/2022 - SEGUNDA CÂMARA

VISTOS, relatados e discutidos os presentes autos de Tomada de Contas Especial instaurada pela Secretaria Especial de Cultura, em razão da omissão no dever de prestar contas dos recursos captados por força do projeto cultural Pronac 11-3002, o qual tinha por objeto a realização de vinte e oito apresentações do espetáculo teatral "A Bela e a Fera", com base na Lei 8.313/1991.
ACORDAM os Ministros do Tribunal de Contas da União, reunidos em Sessão da 2ª Câmara, ante as razões expostas pelo Relator, em:
9.1. julgar irregulares, nos termos dos arts. 1º, inciso I, 16, inciso III, alíneas "a" e "c", da Lei 8.443/1992, c/c os arts. 19 e 23, inciso III, da mesma Lei, as contas de Atitude - Cultural - Social - Esportiva Ltda. - ME (CNPJ: 68.406.479/0001-02) , de Marina Toledo Vaccarelli (CPF: XXX.394.478-XX) e de Paulo Leite Vacarelli (CPF: XXX.769.578-XX) , e condená-los, solidariamente, ao pagamento da quantia a seguir especificada, com a fixação do prazo de quinze dias, a contar da notificação, para comprovar, perante o Tribunal (art. 214, inciso III, alínea "a", do Regimento Interno) , o recolhimento da dívida aos cofres do Fundo Nacional de Cultura, atualizada monetariamente e acrescida dos juros de mora, calculados a partir da data indicada até a data do efetivo recolhimento, na forma prevista na legislação em vigor:  
	DATA 
	VALOR (R$) 

	26/12/2012
	500.000.00

9.2. aplicar, individualmente, à Atitude - Cultural - Social - Esportiva Ltda. - ME (CNPJ: 68.406.479/0001-02) , à Marina Toledo Vaccarelli (CPF: XXX.394.478-XX) e à Paulo Leite Vacarelli (CPF: XXX.769.578-XX) a multa prevista no art. 57 da Lei 8.433/1992, no valor de R$ 44.000,00 (quarenta e quatro mil reais) , fixando-lhes o prazo de quinze dias, a contar da notificação, para comprovarem, perante o Tribunal (art. 214, inciso III, alínea "a", do Regimento Interno) , o recolhimento das dívidas aos cofres do Tesouro Nacional, atualizadas monetariamente desde a data desta deliberação até a do efetivo recolhimento, se forem pagas após o vencimento, na forma da legislação em vigor;
9.3. autorizar, desde logo, nos termos dos arts. 26 e 28, inciso II, da Lei 8.443/1992:
9.3.1. o pagamento das dívidas em até 36 (trinta e seis) parcelas mensais e consecutivas, se solicitado pelos responsáveis e se o processo não tiver sido remetido para cobrança judicial, fixando-se o vencimento da primeira em 15 (quinze) dias, a contar do recebimento da notificação, e o das demais a cada 30 (trinta) dias, devendo incidir sobre cada uma delas os encargos legais devidos, na forma prevista na legislação em vigor, sem prejuízo ao vencimento antecipado do saldo devedor em caso de não comprovação do recolhimento de qualquer parcela, conforme prevê o art. 217, § 2º, do Regimento Interno deste Tribunal;
9.3.2. a cobrança judicial das dívidas, caso não atendidas as notificações;
9.4. informar aos responsáveis que, caso demonstrem, por via recursal, a correta aplicação dos recursos captados, mas não se justifique a omissão da prestação de contas, o débito poderá ser afastado, mas permanecerá a irregularidade das contas, dando-se ensejo à aplicação da multa prevista no art. 58, inciso I, da Lei 8.443/1992;
9.5. dar ciência desta deliberação à Secretaria Especial de Cultura, aos responsáveis, e, nos termos do art. 16, § 3º da Lei 8.443/1992, à Procuradoria da República no Estado de São Paulo, para adoção das medidas cabíveis.

Tomada de Contas Especial instaurada pelo Ministério da Cultura, em desfavor da empresa Atitude - Cultural - Social - Esportiva Ltda. - ME (CNPJ: 68.406.479/0001-02), de Marina Toledo Vaccarelli (CPF: 083.394.478-90) e de Paulo Leite Vacarelli (CPF: 042.769.578-34), sócios da empresa Atitude - Cultural - Social - Esportiva Ltda. - ME, em razão da impugnação total das despesas do Pronac 11-3002 (Peça 2, p. 1, Peça 3, p. 1 e Peça 4, p. 1-5), firmado entre o Ministério da Cultura e a empresa Atitude - Cultural - Social - Esportiva Ltda. - ME, e que tinha por objeto a realização de 28 apresentações do espetáculo teatral A Bela e a Fera (peça 1, p. 1-6), em virtude da omissão no dever de prestar contas.

Segunda Câmara

Ministério da Cultura (extinta).

3. Interessados/Responsáveis:
3.1. Responsáveis: Atitude - Cultural - Social - Esportiva Ltda. - ME (68.406.479/0001-02); Marina Toledo Vaccarelli (XXX.394.478-XX); Paulo Leite Vaccarelli (XXX.769.578-XX).

13.1. Ministros presentes: Bruno Dantas (Presidente), Augusto Nardes, Aroldo Cedraz (Relator) e Antonio Anastasia.
13.2. Ministro-Substituto presente: André Luís de Carvalho.

ACORDAO-COMPLETO-2553552

Acórdão de Relação 6371/2022 - Segunda Câmara

Acórdão de Relação

AROLDO CEDRAZ

Adoto como relatório a instrução de mérito de lavra de auditor da Secretaria de Controle Externo de Tomada de Contas Especial à peça 89, a qual contou com anuência do corpo diretivo da unidade (peças 90-91) :
"INTRODUÇÃO 
1.	Trata-se de Tomada de Contas Especial instaurada pelo Ministério da Cultura, em desfavor da empresa Atitude - Cultural - Social - Esportiva Ltda. - ME (CNPJ: 68.406.479/0001-02) , de Marina Toledo Vaccarelli (CPF: XXX.394.478-XX) e de Paulo Leite Vacarelli (CPF: XXX.769.578-XX) , sócios da empresa Atitude - Cultural - Social - Esportiva Ltda. - ME, em razão da impugnação total das despesas do Pronac 11-3002 (Peça 2, p. 1, Peça 3, p. 1 e Peça 4, p. 1-5) , firmado entre o Ministério da Cultura e a empresa Atitude - Cultural - Social - Esportiva Ltda. - ME, e que tinha por objeto a realização de "28 apresentações do espetáculo teatral 'A Bela e a Fera'" (peça 1, p. 1-6) , em virtude da omissão no dever de prestar contas. 
HISTÓRICO 	 
2.	O Pronac 11-3002 foi aprovado no valor total de R$ 978.186,25, tendo sido captados apenas R$ 500.000,00, por meio do Recibo de 26/12/2012 (peça 7, p. 1) , creditado em conta corrente na mesma data (peça 8, p.1) . O prazo para captação de recursos, incialmente definido como de 31/10/2011 a 31/12/2011 (peça 5, p. 1) , foi prorrogado para o período de 1/1/2012 a 31/12/2012, conforme documento de peça 6, p. 1, com a prestação de contas devendo ser apresentada em até 30 dias após o recebimento da comunicação de peça 10, p. 1 (5/3/2017) .
3.	Foi elaborado laudo final sobre a prestação de contas (peça 11, p. 1-2) , reprovando-as em razão da omissão no dever de prestar contas.
4.	Consta dos autos comprovação de que a empresa Atitude - Cultural - Social - Esportiva Ltda. - ME, Marina Toledo Vaccarelli e Paulo Leite Vacarelli foram comunicados acerca da não aprovação das contas, demandando a devolução dos recursos (peça 13, p. 1-3, peça 14, p. 1-3, peça 16, p. 1, peça 15, p. 1-3, peça 17, p. 1, peça 18, p. 1, peça 19, p. 1-6, peça 20, p. 1-6, peça 21, p. 1-6, peça 22, p. 1-2, peça 23, p. 1-2, e peça 24, p. 1-2.
5.	A empresa Atitude - Cultural - Social - Esportiva Ltda. - ME, por meio dos seus sócios, Marina Toledo Vaccarelli e Paulo Leite Vacarelli, encaminhou ao MinC solicitação de prorrogação de prazo para a apresentação da prestação de contas (peça 25, p. 1-3) , obtendo como resposta que não havia previsão para prorrogação de prazo para prestar contas naquela fase do processo (peça 26, p. 1) .
6. 	Diante do não saneamento das irregularidades apontadas e da não devolução dos recursos, instaurou-se a Tomada de Contas Especial. No Relatório de Tomada de Contas Especial 339/2017, de 6/9/2017 (peça 34, p. 1-4) , foi imputado débito de R$ 500.000,00 à empresa Atitude - Cultural - Social - Esportiva Ltda. - ME, a Marina Toledo Vaccarelli e a Paulo Leite Vacarelli, em razão da não apresentação da prestação de contas.
7.	O Relatório de Auditoria 134/2018 da Controladoria Geral da União (Peça 35, p. 1-3) também chegou às mesmas conclusões. Após serem emitidos o Certificado de Auditoria, o Parecer do Dirigente e o Pronunciamento Ministerial (peças 36 a 38) , o processo foi remetido a esse Tribunal. 
8.	Os responsáveis foram instados a apresentar alegações de defesa e razões de justificativa quanto às irregularidades constatadas no âmbito do convênio em tela, ou a recolher aos cofres do Fundo Nacional de Cultura a quantia indicada (peça 41, p. 1, e peças 42 a 44, p. 1-7) .
9.	Devidamente cientificados (peças 45 a 47, p. 1) , os responsáveis encaminharam alegações de defesa e razões de justificativa (peças 51 a 56) , contendo documentação atinente à prestação de contas não apresentada.
10.	Ato contínuo, com base na instrução de peça 57, acolhida integralmente pela Unidade Técnica (peças 58-59) , foi realizada diligência ao extinto Ministério da Cultura, para que analisasse a documentação constante das peças 51 a 56, enviada a título de prestação de contas, aprovando-a ou não, enviando o resultado a esta Corte de Contas para seu julgamento final.
11.	A Assessoria Especial de Controle Interno do Ministério do Turismo encaminhou a esta Secex/TCE a Nota Técnica 036/2020, de 14/7/2020 (peça 77, p. 10-14) , contendo o inteiro teor da análise da documentação apresentada a título de prestação de contas.
12.	Na instrução antecedente (peça 80) , analisando-se os documentos nos autos, foram feitas as seguintes considerações:
a) depreende-se da Nota Técnica 036/2020, de 14/7/2020, contendo a análise da documentação apresentada a título de prestação de contas, que o repassador dos recursos reprovou integralmente a prestação de contas apresentada pelos responsáveis, uma vez, no seu entender, a documentação aduzida não teria o condão de atestar a efetiva execução do objeto, bem como o cumprimento das medidas atinentes à acessibilidade, democratização e ampliação do acesso ao evento, e ainda ao plano de distribuição e de divulgação do projeto;
b) a documentação acostada às peças 51 a 56 é composta, basicamente, de documentos relativos à movimentação financeira do projeto, como Relação de Execução da Despesa, Relação de Pagamentos, extratos bancários, cópias de cheques e notas fiscais, recibos de pagamentos efetuados a profissionais autônomos, incluindo atores e atrizes (peças 51, 52, 53 e 56) , além de folders da peça teatral e a sua publicação em jornais e revistas (peça 54) ;
c) na peça 55 constam contratos de prestação de serviços celebrados com atores e atrizes (p. 1-18) , contrato de parceria para promoção do evento (p. 19-23) , contrato de cessão de direitos autorais (p. 24-28) , contrato de locação de teatro para a realização dos espetáculos (p. 29-33) , declarações de recebimento de ingressos destinados à distribuição gratuita (p. 34-49) , com a relação dos respectivos beneficiários (p. 44-47) , bem como fotos do espetáculo sem que, contudo, contenham qualquer referência à data e local da apresentação (peça 56, p. 84-87) ;
d) analisando-se a documentação supramencionada, tem-se, em primeiro lugar, os documentos relativos à celebração de contrato do espaço destinado à realização dos espetáculos (peça 55, p. 29-33) , no caso, o Teatro Santo Agostinho, em São Paulo, reservado para o período de 3/8 a 29/9/2013, aos sábados e domingos, o que permitiria a realização de 18 apresentações da peça;
e) some-se ainda a contratação do mesmo Teatro Santo Agostinho para o período imediatamente anterior, compreendido entre os dias 01/6 a 28/7/2013 (peça 51, p. 57-58) , o que permitiria a realização de até mais 18 espetáculos, abrindo-se a possibilidade da efetiva realização das 28 apresentações programadas, ou em número ainda maior, caso mantida a mesma agenda;
f) em segundo lugar, em contraposição ao que afirma a Nota Técnica 036/2020, os responsáveis fizeram apresentar diversas declarações de recebimento de ingressos destinados à distribuição gratuita (peça 55, p. 34-49) , contendo, inclusive, a relação dos respectivos destinatários dos ingressos (peça 55, p. 44-47) ;
g) com relação aos materiais de divulgação que, no entender do repassador dos recursos, estariam ausentes na prestação de contas, cumpre destacar que os responsáveis aduziram os já mencionados folders de divulgação do evento (peça 54) , contendo a indicação dos preços do ingresso cobrado, sendo R$ 18,00 antecipado (peça 54, p. 5) , e com desconto de R$ 40,00 para R$ 15,00 (peça 54, p. 14) , atendendo, assim, a outra demanda que o concedente entendeu descumprida;
h) os referidos folders, bem como o evento em si, contaram, de fato, com divulgação em órgãos da imprensa, como jornais e revistas, conforme se constata nos comprovantes anexados à peça 56, p. 6, 14, 31, 32, 38, 66, 94 e 111, bem como à peça 51, p. 97-99, 104 e 107;
i) observando-se a Nota Técnica 036/2020, por meio da qual foi procedida a análise da documentação apresentada a título de prestação de contas, pode-se inferir que todos esses fatores foram desconsiderados pela AECI/MT, mesmo com a possibilidade de, quando examinados em conjunto, poderem comprovar a efetiva realização do objeto. Destaca-se a exiguidade do teor da referida nota técnica, contendo apenas dois parágrafos dedicados à análise do feito em si, sem que, aparentemente, as informações acima tenham sido levadas em consideração;
j) da referida nota técnica não constam também, por exemplo, quaisquer análises atinentes aos aspectos financeiros do ajuste, a despeito de os defendentes terem encaminhado, como já mencionado, Relação de Execução da Despesa, Relação de Pagamentos, extratos bancários, cópias de cheques e notas fiscais, recibos de pagamentos efetuados a profissionais autônomos, incluindo atores e atrizes (peças 51, 52, 53 e 56) ;
k) quanto aos aspectos técnicos do projeto em si, os mesmos são tratados na Nota Técnica 036/2020 de forma absolutamente sucinta, apenas afirmando que, "como elementos comprobatórios, o proponente deveria apresentar os borderôs das apresentações, de modo a demonstrar os valores de venda e as gratuidades; declarações emitidas pelos beneficiários que deveriam ter recebido doação de ingressos; registro fotográfico dos locais de realização das ações, demonstrando a acessibilidade, e também de todos os materiais de divulgação executados";
l) dos pontos acima elencados, os responsáveis fizeram encaminhar na prestação de contas, diversas declarações de gratuidade de ingressos, bem como os materiais de divulgação, contendo a indicação do preço dos ingressos e, se não foram apresentados os borderôs requeridos, os defendentes aduziram os contratos de locação do Teatro Santo Agostinho, os documentos atinentes à contratação dos atores, bem como de outros profissionais envolvidos na produção do evento, que poderiam ser reconsiderados pelo concedente com vistas à sua aceitação como elementos probatórios da execução da avença; e
m) constata-se que das exíguas quatro páginas da Nota Técnica 36/2020 (peça 77, p. 10-14) , três delas se referem ao relato sobre a instauração da tomada de contas especial por omissão no dever de prestar contas, etapa já superada, sendo que apenas a última página aborda a documentação encaminhada para análise, e, ainda assim, tratada em apenas dois parágrafos.
13.	Concluiu-se, em vista da superficialidade do exame proferido bem como pela aparente desconsideração dos documentos acima mencionados, que seria necessária a realização de nova diligência para que a Secretaria Especial da Cultura do Ministério do Turismo efetuasse novo exame de conformidade da documentação constante das peças 51 a 56, enviada a título de prestação de contas, aprovando-a ou não, e encaminhasse os pareceres contendo a análise técnica e financeira do projeto, os quais deveriam conter as justificativas detalhadas para as suas conclusões, levando em consideração toda a documentação apresentada pelos responsáveis, enviando o resultado a esta Corte de Contas para seu julgamento final.
14.	Em cumprimento ao Despacho do Relator (peça 83) , foi efetuada a diligência, por meio do Ofício 11224/2021-TCU/Seproc (peça 85) , efetivamente recebido (peça 86) .
EXAME TÉCNICO
15.	Em resposta, o Ministério do Turismo encaminhou o Ofício 1063/2021/AECI, de 22/6/2021 (peça 87) .
16.	No referido ofício consta que estava sendo encaminhado o Ofício 174/2021/CADE/CGPC/SGFT/GSE (peça 87, p. 3-4) e anexos, contendo informações acerca da matéria. Nesse expediente consta que os documentos foram analisados por meio da Nota Técnica 32/2021/COAOB/CGARE/DFIND/SEFIC/SECULT (peça 87, p. 5-16) , que concluiu pela reprovação da prestação de contas quanto ao cumprimento do objeto, e por meio do Parecer financeiro 96/2021/CAEPP/CGPC/SGFT/GSE (peça 87, p. 17-19) , que concluiu pela reprovação parcial das contas do projeto, no valor de R$ 63.583,02. Consta ainda que a embora o parecer financeiro tenha reprovado parcialmente as contas, a reprovação técnica quanto ao cumprimento do objeto e dos objetivos ensejava a glosa do valor total despendido no projeto. Foi relatado que a gestão empreendida no presente projeto cultural foi qualificada como irregular.
17.	Na Nota Técnica 32/2021/COAOB/CGARE/DFIND/SEFIC/SECULT constam as informações abaixo transcritas, a respeito da prestação de contas apresentada:
II - ANÁLISE
14.	Inicialmente, destaca-se que o Parecer técnico consolidado favorável que conduziu à aprovação deste projeto para ser executado com recursos incentivados - PRONAC - é vinculativo. Isto significa que seus termos devem ser estritamente seguidos.
 (...) 
16.	Assim, passa-se a discorrer sobre o pilar e diretriz fundamental - objetivo primário da Lei nº . 8.313, de 23 de dezembro de 1.991 - a saber: a democratização - fruição e ampliação do acesso dos produtos culturais desenvolvidos. Neste respeito, A IN 01/2010 determinava: "Art. 20. Toda proposta cultural apresentada ao mecanismo de incentivos fiscais do Pronac em que haja previsão de público pagante ou comercialização de produtos deverá conter em seu plano de distribuição: I - o quantitativo de ingressos ou produtos culturais; II - o custo unitário dos ingressos ou produtos culturais; e III - a previsão da receita a ser arrecadada. Parágrafo único. Na hipótese prevista no caput, os preços de comercialização de obras ou de ingressos serão estipulados com vistas à democratização de acesso".
 (...) 
19.	Além disso, o Plano Básico de Distribuição previu que haveria a oferta gratuita de ingressos de acordo com o seguinte: 50 (cinquenta) ao patrocinador, 50 (cinquenta) para divulgação e 200 (duzentos) para beneficiários de baixa renda. Sendo que os demais 680 (seiscentos e oitenta) ingressos destinados à comercialização deveriam ser vendidos: 50 (cinquenta) unidades a R$ 40,00 (quarenta reais) , e 300 (trezentos) promocionais a R$ 15,00 (quinze reais) .
 (...) 
22.	Em atenção a este artigo, ficou previsto no projeto, quanto às medidas de democratização e ampliação do acesso, o seguinte:
23.	
"Através da montagem do espetáculo infantil "A Bela e a Fera", o projeto tem por objetivo, levar o universo dos sonhos representado pela magia do teatro para crianças e adultos. Além disso, pretendemos: - Disseminar cultura estimulando a criança emocionalmente e intelectualmente; - Proporcionar cultura e entretenimento além dos palcos; - Aproximar e democratizar a arte; - Com a venda dos programas da peça que contém bonecos montáveis de papel, levar crianças de ONG's para assistirem gratuitamente o espetáculo durante o período de realização; - Abordar de maneira divertida o conflito entre o bem e o mau, tendo o amor como finalidade das ações; - Apresentar ao adulto uma nova versão das histórias de sua infância e fazendo reviver emoções sobre um novo olhar; - Gerar diversão de qualidade ao público".
24.	Não obstante, como medida de acessibilidade, a proponente se comprometeu a: "selecionar espaços que atendam ao Inciso II do ART 27 do Decreto 5761/2006, onde deverão estar em conformidade com a acessibilidade a portadores de deficiência física, idosos, Portadores de necessidades especiais e Cadeirantes". Neste respeito, a IN 01/2010 determinava que: "Art. 23. O Ministério da Cultura, observada a legislação em vigor, considerará as medidas de acessibilidade e democratização de acesso apresentadas como quesito de avaliação da proposta cultural e exigirá a comprovação de seu cumprimento quando da prestação de contas, sendo este item indispensável para a aprovação das respectivas contas".
 (...) 
26.	Neste contexto, insta esclarecer que, para a aprovação técnica do objeto e dos objetivos de uma prestação final de contas, dentre os vários fatores de execução considerados, pode-se destacar que é fundamental a comprovação do cumprimento dos Planos Básicos de Distribuição e Divulgação, enquanto parte integrante das medidas de democratização e ampliação do acesso público, que confere a fruição aos produtos culturais, como alhures destacado. Importante ressaltar que a IN 01/2010 estabelecia os seguintes critérios pertinentes à análise do objeto, que foram ratificados pelas Instruções normativas subsequentes:
 (...) 
28.	Isto posto, verificou-se que a documentação extemporânea apresentada pela proponente, sem qualquer justificativa plausível, inclui, em sua maioria, documentos de ordem financeira (cartas de autorização de recolhimento de saldo remanescente ao FNC, contratos da instituição bancária de abertura das contas - captação e movimentação, diversos extratos bancários, notas fiscais, RPAs e cópias de cheques) que se estendem entre as folhas 05 e 108, se repetem até a página 216, e uma terceira vez até a página 324. Outros comprovantes deste mesmo tipo aparecem nas páginas 374 até 447, e 466 a 484. Constam também o Relatório Físico (pág. 448) , o Relatório de Bens de Capital (pág. 452) , o Relatório de Bens Imóveis (pág. 453) e a Conciliação Bancária (pág. 454) . Nas páginas 455 e 456 há o Relatório Final de prestação de contas, datado de 31 de janeiro de 2014, que diz:
 (...) 
30.	Em relação à documentação comprobatória apresentada pela proponente, a empresa Atitude Cultural Social Esportiva Ltda ME  (CNPJ n°. 68.406.479/0001-02) , referente ao cumprimento do objeto e objetivos do pronac tem-se que - de pronto - por estarem em nome de empresa diversa - OSCARDEPAU PRODUÇÕES ARTISTICAS LTDA - ME (CNPJ nº . 15.283.755/0001-18) , as seguintes não podem ser consideradas:
30.1.	- Páginas 348 a 352 - Contrato de Cessão de Direitos Autorais pelo período de 01/06/2013 a 28/07/2013, cuja cessionária foi a Sra. Andresa Correa Gavioli, que é Sócia-Administradora da empresa OSCARDEPAU PRODUÇÕES ARTÍSTICAS LTDA ME;
30.2.	- Páginas 353 a 357: Contrato de Locação Comercial do Teatro Santo Agostinho com OSCARDEPAU PRODUÇÕES ARTÍSTICAS LTDA - ME  (teatro com 690 cadeiras e 06 lugares para deficientes, aos sábados e domingos pelo período de 03/08/2013 a 29/09/2013) ;
30.3.	- Páginas 359 a 364, 366 a 373: Declarações de beneficiários que receberam ingressos da empresa OSCARDEPAU PRODUÇÕES ARTÍSTICAS LTDA - ME sem vinculação ao pronac 11-3002 (SALUS - 105 ingressos para 20/07; Fund. Francisca Franco - 50 ingressos para 20/07; Instituição a Serviço da Juventude - 55 ingressos para 21/07; Coord Reg. Das Obras de produção Humana - 20 ingressos para 21/07; Círculo de trabalhadores Cristão - 50 ingressos para 21/07; e Instituto Dom Bosco - 60 ingressos para 28/07; Colmeia - Instituição a Serviço da Juventude - email de recebimento de 55 ou 4 ingressos; SOABEM - 85 ingressos para 21/07; BOMPAR - 30 ingressos para 21/07; Sociedade Santos Mártires - 30 ingressos para 20/07) ;
30.4.	- Página 510: divulgação realizada em 16 de agosto de 2013, na revista "Boca a Boca", página 14, de espetáculo realizado pela empresa OSCARDEPAU PRODUÇÕES ARTÍSTICAS LTDA - MI sem vinculação ao pronac 11-3002.
31.	Neste respeito, verificou-se que a empresa Oscardepau Produções Ltda - ME também figura nas seguintes páginas da internet, como produtora e responsável pelo projeto:
 (...) 
32.	Neste interim se mostra apropriado o Parecer nº . 00731/2019/CONJUR-MC/CGU/AGU (NUP: 01400.004642/2013-61) que, em situação análoga apresentou: "[...] não é aceitável, de acordo com os preceitos legais mencionados, que uma pessoa jurídica se apresente como proponente e afirme que é responsável pela publicação de um livro, o qual, quando do envio da prestação de contas, verifica-se ser de autoria integral de terceira pessoa. Pessoa esta, inicialmente desconhecida pelo então Ministério da Cultura, a qual se constitui como verdadeira autora, real interessada e beneficiada direta pelo projeto e pelos recursos públicos."
33.	A legislação é bastante clara neste respeito:
33.1.	LEI 8.313/1991: Art. 28. Nenhuma aplicação dos recursos previstos nesta Lei poderá ser feita através de qualquer tipo de intermediação. Parágrafo único. A contratação de serviços necessários à elaboração de projetos para a obtenção de doação, patrocínio ou investimento, bem como a captação de recursos ou a sua execução por pessoa jurídica de natureza cultural, não configura a intermediação referida neste artigo. (Redação dada pela Lei nº 9.874, de 1999) 
 (...) 
36.	Esta área técnica acredita que resta configurada a prática de intermediação em razão da transferência de atividades essenciais do projeto pela proponente Atitude Cultural Social Esportiva Ltda ME à empresa OSCARDEPAU PRODUÇÕES ARTÍSTICAS LTDA - ME.
37.	Outra questão relevante seria sobre a alegação da proponente de ter realizado como "contrapartida Social, 3 apresentações exclusivas para funcionário e familiares no Dia 12 de Outubro para comemoração do Dia das Crianças, no Teatro Polytheama, em Jundiaí, sede da Empresa Patrocinadora". Nesta contextura, deve-se ressaltar que a Lei nº 8.313/91 - Lei Rouanet - determina: "Art. 2° O Pronac será implementado através dos seguintes mecanismos: III - Incentivo a projetos culturais. §1o Os incentivos criados por esta Lei somente serão concedidos a projetos culturais cuja exibição, utilização e circulação dos bens culturais deles resultantes sejam abertas, sem distinção, a qualquer pessoa, se gratuitas, e a público pagante, se cobrado ingresso § 2º É vedada a concessão de incentivo a obras, produtos, eventos ou outros decorrentes, destinados ou circunscritos a coleções particulares ou circuitos privados que estabeleçam limitações de acesso".
38.	Elucidante o PARECER nº . 00466/2018/CONJUR-MINC/CGU/AGU (NUP: 01400.003891/2018-43) que diz:
 (...) 
40.	Este mesmo parecer ainda esclarece que eventual hipótese onde o patrocinador concentra a utilização de seus ingressos disponibilizados em um evento exclusivo, poderia subverter de forma indevida um dos pilares da Lei Rouanet, que é a promoção igualitária e não seletiva de acesso nos casos abrangidos pela utilização de recursos incentivados. Assim, um evento realizado de forma única para atender aos interesses exclusivos do patrocinador não está amparado pela Lei nº 8.313/91.
41.	Constatou-se que, nas páginas 343 a 347 (também 461-465) há um contrato com a Fundação Casa da Cultura e Esportes de Jundiaí relativo aos espetáculos direcionados ao patrocinador. Além disso, na página 358 foi apresentada uma declaração, datada de 21 de outubro de 2013, assinada pela Diretora do Teatro Polytheama de Jundiaí, atestando o recebimento de 8.960 ingressos gratuitos, "do Projeto A BELA E A FERA, Pronac nº . 11-3002"que seriam distribuídos para a comunidade nos dias 11, 12 e 13 de outubro de 2013 em 10 sessões realizadas no mesmo. Sobre isto, o Decreto nº . 5761, de 27 de abril de 2006, versa: "Art. 31. Não constitui vantagem financeira ou material a destinação ao patrocinador de até dez por cento dos produtos resultantes do programa, projeto ou ação cultural, com a finalidade de distribuição gratuita promocional, consoante plano de distribuição a ser apresentado quando da inscrição do programa, projeto ou ação, desde que previamente autorizado pelo Ministério da Cultura. Parágrafo único. No caso de haver mais de um patrocinador, cada um poderá receber produtos resultantes do projeto em quantidade proporcional ao investimento efetuado, respeitado o limite de dez por cento para o conjunto de incentivadores".
42.	Portanto, quando confrontada com os números pactuados no Plano Básico de Distribuição, observa-se que a gratuidade conferida ao patrocinador excedeu demasiadamente o limite legal estabelecido para este caso. Inclusive, denota as demais discrepâncias na execução deste projeto - cujo montante total previsto de ingressos destinados à venda - 680 (seiscentos e oitenta) , é superado pelo total de lugares disponíveis no teatro onde as apresentações aconteceram, em apenas uma única sessão - Teatro Santo Agostinho (com 690 [seiscentas e noventa cadeiras e 06 lugares para deficientes] - conforme páginas 353 a 357 e 365) .
43.	Por fim, além dos contratos firmados para a contratação dos atores e atrizes (páginas 325 a 342 e 485 a 503) , foi apresentado pela proponente um conjunto de fotos, facilmente encontradas na página www.oscardepau.com.br  (páginas 457 e 460) ; e material de divulgação, que não atende o que foi determinado pelo Parecer Técnico Consolidado: "Para a prestação de contas o proponente deverá apresentar o material de mídia e divulgação constando a informação de preços acessíveis e da gratuidade em atendimento aos Incisos I e III do Decreto 5761/06", de acordo com a descrição abaixo:
43.1.	- Páginas 504 - se repete na 505, 506 e 514: apresentações aos sábados - 16h e domingos - 15h, até 28/07, valor do ingresso R$ 40,00 (quarenta reais) ;
43.2.	- Página 507 - se repete na 516: sem data - não tem como saber de quando é a revista;
43.3.	- Página 508 - se repete na 515: apresentações aos sábados - 16h e domingos - 15h, até 29/09, com venda antecipada de ingresso a R$ 18,00 (dezoito reais) - aparentemente de outra temporada da peça;
43.4.	- Página 509 - se repete na 526, 527 e 528: sem data - não tem como saber de quando é o cartaz;
43.5.	- Página 511 - se repete na 512: sem data: não tem como saber de quando é o anúncio;
43.6.	- Página 513: apresentações aos sábados - 16h30 e domingos - 15h, até 28/07, valor do ingresso R$ 40,00 (quarenta reais) , com venda antecipada a R$ 18,00 (dezoito reais) ;
43.7.	- Página 517: anúncio em jornal de 14/06/2013 - venda por 15,00 mediante apresentação do cupom;
43.8.	- Página 518: anúncio em jornal de 31/05/2013 - venda por 15,00 mediante apresentação do cupom;
43.9.	- Página 519 - sem data: não tem como saber de quando é o anúncio;
43.10.	- Página 520 - se repete na 522: anúncio na Revista Veja de 24/07/2013 - Divulgação sem preço ou gratuidade;
43.11.	- Página 521 - se repete na 524 e 525: anúncio na Revista Veja de 26/06/2013 - Divulgação sem preço ou gratuidade;
43.12.	- Página 523: anúncio na Revista Veja de 10/07/2013 - Divulgação sem preço ou gratuidade;
44.	Outrossim, a despeito de conterem a logomarca da Lei de Incentivo à Cultura e do Governo Federal, todo o material de divulgação apresentado traz também a logo da empresa OSCARDEPAU PRODUÇÕES ARTÍSTICAS LTDA - ME como produtora do projeto junto à proponente, o que corrobora a configuração da intermediação. Assim, a documentação enviada apresentou-se insuficiente, não sendo capaz de corroborar a execução do objeto nos termos aprovados, nem tampouco de seus objetivos já mencionados - acessibilidade, democratização e ampliação do acesso, além do cumprimento dos planos básicos de distribuição e divulgação. Além do que, verificou-se a caracterização de possível intermediação - prática absolutamente proibida; e a existência de vantagem indevida obtida pelo patrocinador, uma vez que este recebeu quantidade de ingressos muito superior ao limite legal, e ainda, para apresentações exclusivas - também vedadas pela legislação.
III - CONCLUSÃO
45.	Portanto, à luz da legislação em vigor, conclui-se que a decisão de reprovação das contas deste projeto deverá ser ratificada e a Prestação de Contas considerada, por esta área técnica, como REPROVADA.
18.	Abaixo, transcreve-se manifestação que consta no Parecer Financeiro 96/2021/CAEPP/CGPC/SGFT/GSE:
2.	HISTÓRICO
2.1.	Em razão das ocorrências abaixo listadas, o proponente foi diligenciado, em 20/04/2021, a fim de que as impropriedades fossem sanadas. No entanto, o proponente não respondeu às diligências.
2.2.	OCORRÊNCIAS:
2.2.1.	Ausência de comprovantes de despesas (Nota fiscal, RPA, recibo, fatura, etc) .  (Art. 47, IN n° 02/2019) 
2.2.1.1.	NF n° 222, emitida por ZERO PESQUISA DE PRODUÇÕES E EVENTOS LTDA EPP, no valor de R$ 1.200,00 (Cheque 850008) .
2.2.1.2.	NF n° 223, emitida por ZERO PESQUISA DE PRODUÇÕES E EVENTOS LTDA EPP, no valor de R$ 1.200,00 (Cheque 850008) .
2.2.1.3.	NF n° 224, emitida por ZERO PESQUISA DE PRODUÇÕES E EVENTOS LTDA EPP, no valor de R$ 1.200,00 (Cheque 850008) .
2.2.1.4.	Recibo s/n°, emitido por RAFAEL JUNQUEIRA TEBET, no valor de R$ 39.750,00 (Cheque 850015) .
2.2.1.5.	Comprovante s/n°, emitido por PRODIAMOND - Serv Agen e Org de Eventos Ltda EPP, no valor de R$ 2.700,00 (Cheque 850064) .
2.2.1.6. Comprovante s/n°, emitido por OSCARDEPAU PRODUÇÕES ARTÍSTICAS LTDA ME, no valor de R$ 6.000,00 (Cheque 850075) .
2.2.2.	Comprovante de despesa inválido.  (Art. 47, IN n° 02/2019) 
Foi um enviado um recibo simples, sem assinatura, quando deveria ser um Recibo de Pagamento Autônomo (RPA) com assinatura.
2.2.2.1.	Item de custo: Técnico em efeitos especiais. Recibo simples s/n°, em nome de Wagner Donizete Alves, no valor de R$ 8.000,00 (Cheque 850067) . (SEI n° 0906252, pág. 400) 
2.2.3.	Transferências de valores registrados nos extratos bancários, mas não listadas na relação de pagamentos e que não possuem comprovantes de pagamento.  (Art. 47, IN n° 02/2019) 
2.2.3.1.	TRANSP. SALDO n° 223324, em 12/09/2016, no valor de R$ 3.533,02.
2.3.	Como o proponente não respondeu à diligência, as ocorrências acima elencadas não foram sanadas.
2.4.	Tabela de valores impugnados:
	Item do parecer de reprovação
	N° do Débito
	Data do débito correspondente no Extrato Bancário
	Valor Impugnado

	2.2.1.1
	850008
	08/05/2013
	R$1.200,00

	2.2.1.2
	850008
	08/05/2013
	R$1.200,00

	2.2.1.3
	850008
	08/05/2013
	R$1.200,00

	2.2.1.4
	850015
	23/05/2013
	R$39.750,00

	2.2.1.5
	850064
	19/08/2013
	R$2.700,00

	2.2.1.6
	850075
	30/10/2013
	R$6.000,00

	2.2.2.1
	850067
	06/09/2013
	R$8.000,00

	2.2.3.1
	223324
	12/09/2019
	R$3.533,02

	Total
	R$ 63.583,02

2.5.	Valor total impugnado: R$ 63.583,02  (a ser acrescido de correção monetária) .
3.	CONCLUSÃO
3.1.	Não obstante a Nota Técnica nº 32/2021 (SEI nº 0921795) exare o entendimento que o cumprimento do objeto e dos objetivos deverão ser reprovados, no que tange aos aspectos financeiros da prestação das contas, foram detectadas as irregularidades, acima elencadas, que não foram sanadas, mesmo após diligência.
3.2. Em face do exposto, submetemos o processo às instâncias superiores, com sugestão de REPROVAÇÃO das contas do projeto e a impugnação do valor total de R$ 63.583,02.
Análise
19.	Verifica-se que embora não tenham sido apresentados diversos comprovantes de despesas e de pagamento e tenha sido apresentado comprovante de despesa inválido, o valor impugnado foi de R$ 63.583,02, o que representa cerca de 13% do valor captado (R$ 63.583,02/R$ 500.000,00) .
20.	Todavia, na Nota Técnica 32/2021/COAOB/CGARE/DFIND/SEFIC/SECULT foram relatadas diversas irregularidades, resultando na impugnação total dos recursos repassados. A seguir, constam as irregularidades e a análise realizada.
21.	Consta na referida nota técnica que dentre a documentação comprobatória apresentada pela empresa proponente (Atitude - Cultural - Social - Esportiva Ltda) , referente ao cumprimento do objeto e objetivos do pronac, constavam, em nome de empresa Oscardepau Produções Artísticas Ltda. - ME (CNPJ nº . 15.283.755/0001-18) : i) um contrato de cessão de direitos autorais pelo período de 1/6/2013 a 28/7/2013, cuja cessionária foi a Sra. Andresa Correa Gavioli, que é Sócia-Administradora da referida empresa; ii) um contrato de locação comercial do Teatro Santo Agostinho; iii) declarações de beneficiários que receberam ingressos dessa empresa, que não tinha vinculação ao projeto pronac 11-3002. Foi relatado ainda que a empresa também figura em páginas da internet, como produtora e responsável pelo projeto. Além do mais, consta informação de que, nos termos do art. 28 da Lei 8.313/1991, nenhuma aplicação dos recursos previstos nesta lei poderia ser feita por meio de qualquer tipo de intermediação. Chegou-se à conclusão de que restava configurada a prática de intermediação, em razão da transferência de atividades essenciais do projeto por parte da proponente Atitude Cultural Social Esportiva Ltda ME para a empresa Oscardepau Produções Artísticas Ltda. - ME.
22.	A questão da intermediação foi abordada quando da análise do TC Processo 006.440/2019-3, que cuidou da tomada de contas especial instaurada em razão da não comprovação da regular aplicação dos recursos repassados pela União, captados por força do projeto cultural Pronac 148703. Conforme se extrai do Relatório e do voto que fundamentaram o Acórdão 8182/2021-TCU-Primeira Câmara, abaixo transcritos, a prática da intermediação é vedada:
28. Disso se depreende que os defendentes pretendem se eximir da responsabilidade pela alteração do projeto e por sua execução, uma vez que figurariam apenas como intermediários de terceiros, os reais executores do projeto. A esse respeito, vale reproduzir o que dispõe o art. 28 da Lei 8.313/1991, que veda expressamente a intermediação, disposição também presente no art. 35 da IN MinC 1/2013:
Lei 8.313/1991:
Art. 28. Nenhuma aplicação dos recursos previstos nesta Lei poderá ser feita através de qualquer tipo de intermediação.
IN MinC 1/2013:
Art. 35. É vedada a contratação de pessoa física ou jurídica para apresentar-se como proponente junto ao Pronac, fato que configura intermediação  (art. 28 da Lei nº 8.313, de 1991) .
29. Vale também ressaltar que a IN MinC 1/2013, ao definir o termo "proponente", afirma ser sua responsabilidade executar o projeto aprovado e prestar contas da execução física e financeira:
Art. 3º Para aplicação desta Instrução Normativa, serão consideradas as seguintes definições:
 (...) 
IX - proponente: pessoa que apresenta propostas culturais no âmbito do Pronac e responsabiliza-se pela execução dos projetos aprovados, podendo ser pessoa física com atuação na área cultural ou pessoa jurídica de direito público ou privado, com ou sem fins lucrativos, cujo ato constitutivo ou instrumento congênere disponha expressamente sobre sua finalidade cultural;
Art. 10. São obrigações do proponente:
 (...) 
VI - prestar contas da execução física e financeira dos projetos financiados no âmbito do Pronac;
30. Dessa forma, resta evidente que os responsáveis atuaram como intermediários, contrariamente à Lei 8.313/1991 e à IN MinC 1/2013, o que não afasta, sob nenhuma hipótese, suas responsabilidades pela execução desviada do projeto cultural e pela reprovação da prestação de contas. É salutar ressaltar, que ao manusearem os documentos da prestação de contas e os inserirem no Salic, mesmo que afirmem não terem dado causa à alteração do projeto, os responsáveis tomaram conhecimento das irregularidades cometidas em sua execução, optando por nada informar ao MinC.
Voto:
Ademais, ao qualificarem a Abach, em suas alegações de defesa, como "mera proponente e que não poderia ser responsabilizada pela desvirtuação dos alicerces do projeto e pelas modificações traçadas, pois haviam sido definidas pelo Grupo Bellini e pelos patrocinadores, em total cumplicidade e sem a participação do proponente, que apenas emprestou seu nome quando o projeto existente era Brasil, Nossa História, Nossa Gente" (grifos meus) , os responsáveis reconhecem expressamente a prática de intermediação, ato vedado pelo art. 28 da Lei 8.313/1991 e pelo art. 35 da IN MinC 1/2013.
Tendo em vista esses elementos, rejeito as alegações de defesa apresentadas pela Abach e por Jose Maria Braggion, julgo irregulares as suas contas, para condenar-lhes a ressarcir o débito no valor atualizado de R$ 882.916,81 e aplico-lhes a multa individual prevista no art. 57 da Lei 8.443/1992.
23.	Consta na referida nota técnica que a proponente alegou ter realizado como contrapartida social, três apresentações exclusivas para funcionários e familiares, em 12 de outubro, para comemoração do dia das crianças, no Teatro Polytheama, em Jundiaí, sede da empresa patrocinadora, o que é vedado pelo art. 2º da Lei 8.313/1991.
24.	Em relação a esse fato, constata-se que houve limitação de acesso às apresentações, com infringência ao disposto no art. 2º da Lei nº 8.313/91, conforme se verifica em trecho do Relatório que fundamentou o Acórdão 7368/2021-TCU-Segunda Câmara, abaixo transcrito:
Público do Evento: A justificativa apresentada não foi acatada porque os shows realizados pelo intérprete Sérgio Reis e a Orquestra Simphonica Villa Lobos e Maestro Adriano Machado, apesar de terem sido executados de forma gratuita, não atingiram o grande público das cidades supracitadas. Isto porque as apresentações foram realizadas em locais que comportavam apenas um número limitado de pessoas, e. conforme clipping enviado pelo proponente e informações obtidas por meio de sítios na internet, as apresentações foram acessíveis apenas para convidados (fl. 350) e, esses convidados, eram funcionários da empresa do patrocinador, a empresa Valle Fertilizantes (fl. 353) . Nas cidades de Catalão, Cajati e Araxá encontram-se filiais de tal empresa. Este fato fere o art. 2º, parágrafo 1º da lei 8.313 de 1991 (Lei Rouanet) que afirma que "Os incentivos criados por esta Lei somente serão concedidos a projetos culturais cuja exibição, utilização e circulação dos bens culturais deles resultantes sejam abertas, sem distinção a qualquer pessoa, se gratuitas, e à público pagante, se cobrado ingresso". Ainda, de acordo com o mesmo artigo, parágrafo 2º, "é vedada a concessão de incentivo a obras, produtos, eventos ou outros decorrentes, destinados ou circunscritos a coleções particulares ou circuitos privados que estabeleçam limitações de acesso".
25.	Foi relatado também que foi apresentada uma declaração, datada de 21/10/2013, assinada pela Diretora do Teatro Polytheama de Jundiaí, atestando o recebimento de 8.960 ingressos gratuitos, que seriam distribuídos para a comunidade, nos dias 11 a 13 de outubro de 2013, em dez sessões realizadas no referido local, quantidade que teria ultrapassado o percentual de 10%, conforme previsto no art. 31 do Decreto 5761/2006.
26.	Tendo em vista que estava prevista a realização de vinte e oito apresentações (peça 1, p. 6) e que no plano de distribuição de produto (peça 1, p. 4) o número de ingressos por espetáculo era de 680, o número total de ingressos seria de 19.040. Como o patrocinador recebeu 8.960 ingressos, o percentual foi de cerca de 47%, sendo ultrapassado em muito o limite estipulado no referido normativo.
27.	Outro ponto contestado na Nota Técnica 32/2021/COAOB/CGARE/DFIND/SEFIC/SECULT se refere à apresentação, pela proponente, de um conjunto de fotos e material de divulgação, sem que constassem informações sobre preços acessíveis e gratuidade, não tendo sido atendido o disposto no Decreto 5.761/06.
28.	Segundo o plano de distribuição de produto (peça 1, p. 4) , haveria oferta gratuita de ingressos (cinquenta ao patrocinador, cinquenta para divulgação e duzentos para beneficiários de baixa renda) e venda promocional de trezentos e trinta ingressos.
29.	Verifica-se, nos termos do art. 27, incisos I e III, do Decreto 5.761/2006, abaixo transcrito, que dos programas, projetos e ações realizados com recursos incentivados, total ou parcialmente, deverá constar formas para a democratização do acesso aos bens e serviços resultantes, com vistas a:
I - tornar os preços de comercialização de obras ou de ingressos mais acessíveis à população em geral;
 (...) 
III - promover distribuição gratuita de obras ou de ingressos a beneficiários previamente identificados que atendam às condições estabelecidas pelo Ministério da Cultura;
30.	Tendo em vista que não consta nos autos que tenha havido divulgação acerca da gratuidade do evento ou da venda promocional de ingresso, conclui-se que houve restrição no que se refere à democratização do acesso ao serviço oferecido à população e descumprimento ao disposto no referido decreto.
31.	Verifica-se, com base na documentação encaminhada por meio da Nota Técnica 32/2021/COAOB/CGARE/DFIND/SEFIC/SECULT e na análise realizada, que não há como aferir o cumprimento do plano de distribuição, das medidas de acessibilidade, das medidas de democratização do acesso e a repercussão do projeto junto à sociedade.
32.	Portanto, embora quanto ao aspecto financeiro tenham sido detectadas irregularidades que perfazem o total de R$ 63.583,02, não houve o atingimento do objeto e dos objetivos previstos no projeto Pronac 11-3002, razão pela qual deve ser imputado débito pelo valor total repassado, de R$ 500.000,00. Cumpre informar que não basta apenas a comprovação financeira, de forma isolada, para comprovação da regular aplicação dos recursos, conforme consta no Relatório que fundamentou o Acórdão 7139/2020-TCU-Segunda Câmara, abaixo transcrito:  
6.22. Ocorre que, conforme jurisprudência desta Corte de Contas, não basta a execução financeira para se garantir a correta aplicação dos recursos; deve ser comprovada, também, a execução física, o que não ocorreu no caso sob comento (Acórdão 5469/2020-TCU-Primeira Câmara, Rel. Vital do Rêgo, 4498/2020-2ª Câmara, Rel. Ana Arraes e 3223/2017-2ª Câmara, Rel. Marcos Bemquerer) .
33.	Pelo exposto, as alegações de defesa e as razões de justificativa apresentadas pelos responsáveis (peças 51 a 56) devem ser rejeitadas, devendo suas contas serem julgadas irregulares, condenando-os ao débito apurado e aplicando-lhes a multa prevista no art. 57 da Lei 8.443/1992.
Da omissão no dever de prestar contas no prazo
34.	Os responsáveis Marina Toledo Vaccarelli e Paulo Leite Vacarelli foram ouvidos em audiência em razão do não cumprimento do prazo originalmente estipulado para a apresentação da prestação de contas (peças 43 e 44) . Entretanto, conforme se constata na peça 57, p. 2-3, se limitaram a informar que: i) à época da finalização das apresentações que estavam previstas no projeto aprovado, vimos que alguns cheques estavam com cópia não legível e que seria necessário a microfilmagem, a ser fornecida pela agência do Banco do Brasil da Avenida Rio Branco, região central de São Paulo; ii) naquela ocasião, a agência do banco foi fechada e as contas transferidas para a agência General Osório, mas sem que os responsáveis fossem comunicados pelo banco acerca dessa alteração; iii) foi solicitado ao Ministério da Cultura a informação e sendo atendidos procuramos a agência para solicitar as microfilmagens, porém isso só ocorreu em agosto de 2017; iv) outras notas foram solicitadas aos prestadores de serviços, mas houve atraso na entrega.
35.	Tais justificativas não se prestam a afastar a irregularidade, pois nos termos do art. 6º, inc. VI, da Instrução Normativa MinC 1/2010, era obrigação do proponente prestar contas da execução física e financeira dos projetos financiados no âmbito do Pronac. Cabia também ao proponente, nos termos do art. 73 da referida Instrução normativa, manter o controle documental das despesas do projeto pelo prazo decadencial de cinco anos, contados da aprovação da prestação de contas. Considerando que o atraso no encaminhamento da prestação de contas provocou movimentação da Administração Pública, gerando custos, uma vez que foi instaurada TCE, o Controle Interno a analisou, e a Unidade Técnica desta Corte de Contas produziu os exames que lhe competiam, não resta outro encaminhamento senão propor o julgamento das contas pela irregularidade, com aplicação da multa prevista no art. 58, inc. I, da Lei 8.443/1992.
Prescrição da Pretensão Punitiva
36.	Vale ressaltar que a pretensão punitiva do TCU, conforme Acórdão 1441/2016-TCU-Plenário, Relator Min. Benjamin Zymler, que uniformizou a jurisprudência acerca dessa questão, subordina-se ao prazo geral de prescrição indicado no art. 205 do Código Civil, que é de dez anos, contado da data de ocorrência da irregularidade sancionada, nos termos do art. 189 do Código Civil, sendo este prazo interrompido pelo ato que ordenar a citação, a audiência ou a oitiva dos responsáveis.
37.	No caso em exame, não ocorreu a prescrição, uma vez que a irregularidade sancionada ocorreu em 30/1/2014, trinta dias após o término do prazo de execução do projeto, que findou em 31/12/2013, conforme se extrai do endereço eletrônico http://sistemas.cultura.gov.br/gerencial/Gerencial/Gerencial.php) , e o ato de ordenação da audiência ocorreu em 27/7/2018.
Cumulatividade de multas 
38.	Quanto à possibilidade de aplicação cumulativa das multas dos arts. 57 e 58, inciso I, da Lei 8.443/1992, ainda que seja adequada a realização de citação e audiência dos responsáveis, por força do disposto no art. 209, § 4º, do Regimento Interno do TCU, o Tribunal reconhece que existe relação de subordinação entre as condutas de "não comprovação da aplicação dos recursos" e de "omissão na prestação de contas", sendo a primeira consequência da segunda, o que enseja, na verificação das duas irregularidades, a aplicação da multa do art. 57, com o afastamento da multa do art. 58, inciso I, em atenção ao princípio da absorção (Acórdão 9579/2015-TCU-Segunda Câmara, Relator Min. Vital do Rêgo; Acórdão 2469/2019-TCU-Primeira Câmara, Relator Min. Augusto Sherman) .
39.	Conforme leciona Cezar Bitencourt (Tratado de Direito Penal: parte geral - 8ª Edição - São Paulo: Saraiva, 2003. Pg. 565) , na absorção, " (...) a pena do delito mais grave absorve a pena do delito menos grave, que deve ser desprezada". No caso concreto, a "omissão no dever de prestar contas", embora seja uma irregularidade autônoma, funciona como fase ou meio para a consecução da "não comprovação da aplicação dos recursos", havendo clara relação de interdependência entre essas condutas. Dessa forma, recaindo as duas ocorrências num mesmo gestor, deve prevalecer a pena do delito mais grave, qual seja, a multa do art. 57, da Lei 8.443/1992.
40.	Cumpre observar, ainda, que a conduta dos responsáveis, consistente nas irregularidades "não comprovação da boa e regular aplicação dos recursos federais repassados em face da omissão no dever de prestar contas" e "não cumprimento do prazo para apresentação de prestação de contas pelo gestor dos recursos", configura violação não só às regras legais, mas também aos princípios basilares da administração pública, eis que, em última análise, ocorre o comprometimento da necessária satisfação à sociedade sobre o efetivo emprego dos recursos públicos postos à disposição dos responsáveis, por força do instrumento de repasse em questão.
41.	Nesses casos, em que fica evidente a falta de transparência e lisura, não há como afastar as suspeitas sempre presentes de que a totalidade dos recursos públicos federais, transferida aos responsáveis, tenha sido integralmente desviada, em prol de gestor ímprobo, ou de pessoas por ele determinadas, a revelar grave inobservância de dever de cuidado no trato com a coisa pública, isto é, ato praticado com culpa grave, pois, na espécie, a conduta dos responsáveis se distancia daquela que seria esperada de um administrador público minimante diligente, num claro exemplo de erro grosseiro a que alude o art. 28 do Decreto-lei 4.657/1942 (Lei de Introdução às Normas do Direito Brasileiro) , incluído pela Lei 13.655/2018 (Acórdão 1689/2019-TCU-Plenário, Relator Min. Augusto Nardes; Acórdão 2924/2018-TCU-Plenário, Relator Min. José Mucio Monteiro; Acórdão 2391/2018-TCU-Plenário, Relator Min. Benjamin Zymler) .
CONCLUSÃO
42.	Em face da análise promovida na seção "Exame Técnico", propõe-se rejeitar as alegações de defesa e as razões de justificativas apresentadas pelos responsáveis, uma vez que não foram suficientes para sanar as irregularidades a ele atribuídas.
43.	Verifica-se que não houve a prescrição da pretensão punitiva, conforme análise já realizada.
44.	Tendo em vista que não constam dos autos elementos que permitam reconhecer a boa-fé dos responsáveis ou a ocorrência de outras excludentes de culpabilidade, sugere-se que suas contas sejam julgadas irregulares, nos termos do art. 202, § 6º, do Regimento Interno do TCU, com a imputação do débito atualizado monetariamente e acrescido de juros de mora, nos termos do art. 202, § 1º do Regimento Interno do TCU, descontado o valor eventualmente recolhido, com a aplicação da multa prevista no art. 57 da Lei 8.443/1992.
PROPOSTA DE ENCAMINHAMENTO
45.	Diante do exposto, submetemos os autos à consideração superior, propondo ao Tribunal:
a) rejeitar as alegações de defesa apresentadas pelos responsáveis empresa Atitude - Cultural - Social - Esportiva Ltda. - ME (CNPJ: 68.406.479/0001-02) , Marina Toledo Vaccarelli (CPF: XXX.394.478-XX) e Paulo Leite Vacarelli (CPF: XXX.769.578-XX) , sócios da empresa Atitude - Cultural - Social - Esportiva Ltda. - ME. 
b) rejeitar as razões de justificativa apresentadas pelos responsáveis Marina Toledo Vaccarelli (CPF: XXX.394.478-XX) e Sr. Paulo Leite Vacarelli (CPF: XXX.769.578-XX) ;
c) julgar irregulares, nos termos dos arts. 1º, inciso I, 16, inciso III, alíneas "a" e "c", da Lei 8.443/1992, c/c os arts. 19 e 23, inciso III, da mesma Lei, as contas dos responsáveis empresa Atitude - Cultural - Social - Esportiva Ltda. - ME (CNPJ: 68.406.479/0001-02) , Marina Toledo Vaccarelli (CPF: XXX.394.478-XX) e Paulo Leite Vacarelli (CPF: XXX.769.578-XX) , condenando-os solidariamente ao pagamento da importância a seguir especificada, atualizada monetariamente e acrescida dos juros de mora, calculada a partir da data discriminada até a data da efetiva quitação do débito, fixando-lhes o prazo de quinze dias, para que comprovem, perante o Tribunal, o recolhimento das referidas quantias aos cofres do Fundo Nacional de Cultura, nos termos do art. 23, inciso III, alínea "a", da citada lei, c/c o art. 214, inciso III, alínea "a", do Regimento Interno do TCU.  
	Valor original
	Data da ocorrência
	Débito/Crédito

	R$ 500.000,00
	26/12/2012
	Débito

Valor atualizado do débito (com juros) em 30/6/2021: R$ 851.452,48.
d) aplicar individualmente aos responsáveis empresa Atitude - Cultural - Social - Esportiva Ltda. - ME (CNPJ: 68.406.479/0001-02) , Marina Toledo Vaccarelli (CPF: XXX.394.478-XX) e Paulo Leite Vacarelli (CPF: XXX.769.578-XX) , a multa prevista no art. 57 da Lei 8.443/1992 c/c o art. 267 do Regimento Interno do TCU, fixando-lhes o prazo de quinze dias, a contar da notificação, para que comprovem, perante o Tribunal (art. 214, III, alínea "a", do Regimento Interno do TCU) , o recolhimento da dívida aos cofres do Tesouro Nacional, atualizada monetariamente desde a data do acórdão que vier a ser proferido por este Tribunal até a data do efetivo recolhimento, se paga após o vencimento, na forma da legislação em vigor;
e) autorizar, desde logo, a cobrança judicial das dívidas, caso não atendidas as notificações, na forma do disposto no art. 28, inciso II, da Lei 8.443/1992;
f) autorizar também, desde logo, se requerido, com fundamento no art. 26 da Lei 8.443, de 1992, c/c o art. 217, §§ 1º e 2º do Regimento Interno do TCU, o parcelamento da (s) dívida (s) em até 36 parcelas, incidindo, sobre cada parcela, corrigida monetariamente, os correspondentes acréscimos legais, fixando-lhe o prazo de quinze dias, a contar do recebimento da notificação, para comprovar, perante o Tribunal, o recolhimento da primeira parcela, e de trinta dias, a contar da parcela anterior, para comprovar os recolhimentos das demais parcelas, devendo incidir, sobre cada valor mensal, atualizado monetariamente, os juros de mora devidos, no caso do débito, na forma prevista na legislação em vigor, alertando os responsáveis de que a falta de comprovação do recolhimento de qualquer parcela importará o vencimento antecipado do saldo devedor, nos termos do § 2º do art. 217 do Regimento Interno deste Tribunal;
g) esclarecer aos responsáveis Marina Toledo Vaccarelli e Paulo Leite Vacarelli que, caso se demonstre, por via recursal, a correta aplicação dos recursos, mas não se justifique a omissão da prestação de contas, o débito poderá ser afastado, mas permanecerá a irregularidade das contas, dando-se ensejo à aplicação da multa prevista no art. 58, inciso I, da Lei 8.443/1992;
h) enviar cópia do Acórdão a ser prolatado, bem como do Relatório e do Voto que o fundamentarem, à Procuradoria da República no Estado de São Paulo, nos termos do § 3º do art. 16 da Lei 8.443/1992, c/c o § 7º do art. 209 do Regimento Interno do TCU, para adoção das medidas cabíveis; e
i) enviar cópia do acórdão que vier a ser proferido à Secretaria Especial da Cultura e aos responsáveis, para ciência, informando que a presente deliberação, acompanhada do Relatório e do Voto que a fundamenta, está disponível para a consulta no endereço www.tcu.gov.br/acordaos, além de esclarecer que, caso requerido, o TCU poderá fornecer sem custos as correspondentes cópias, de forma impressa."
2.	O parecer concordante do representante do MPTCU foi lançado nos seguintes termos (peça 51) :
"Em face do que restou apurado nos autos, o Ministério Público de Contas manifesta-se de acordo com a proposta de encaminhamento apresentada pela Secretaria de Controle Externo de Tomada de Contas Especial no sentido de o TCU julgar irregulares as contas dos responsáveis Atitude Cultural Social Esportiva Ltda. - ME (empresa) , Marina Toledo Vaccarelli (sócio) e Paulo Leite Vacarelli (sócio) , condená-los solidariamente em débito e aplicar-lhes a multa do art. 57 da Lei n. 8.443/1992 em razão da impugnação integral (R$ 500 mil, data-base 26/12/2012) da prestação de contas final do projeto cultural (Pronac 11-3002) que tinha por objeto a realização de 28 apresentações do espetáculo teatral "A Bela e a Fera" (peças 89-91) ."
É o relatório.

não há.

Procurador Júlio Marcelo de Oliveira.

TOMADA DE CONTAS ESPECIAL. RECURSOS CAPTADOS PELA LEI DE INCENTIVO À CULTURA. OMISSÃO NO DEVER DE PRESTAR CONTAS. CITAÇÃO. PRESTAÇÃO DE CONTAS EXTEMPORÂNEA. DOCUMENTAÇÃO INAPTA PARA ATESTAR A EXECUÇÃO DO OBJETO. OBJETIVOS NÃO CUMPRIDOS. IMPUGNAÇÃO TOTAL DOS RECURSOS CAPTADOS. DÉBITO. CONTAS IRREGULARES. DÉBITO. MULTA. CIÊNCIA.

TOMADA DE CONTAS ESPECIAL (TCE)

Secretaria de Controle Externo de Tomada de Contas Especial (SecexTCE).

Conforme Relatório precedente, esta Tomada de Contas Especial (TCE) foi instaurada pelo Ministério da Cultura, em desfavor da empresa Atitude - Cultural - Social - Esportiva Ltda. - ME, de Marina Toledo Vaccarelli e de Paulo Leite Vacarelli, em razão da impugnação total das despesas do projeto Pronac 11-3002, custeadas com recursos captados com fundamento na Lei 8.313/1991, o qual tinha por objeto a realização de vinte e oito apresentações do espetáculo teatral "A Bela e a Fera", em virtude da omissão no dever de prestar contas.
2.	 Houve manifestações uníssonas do relatório de auditoria (peça 35) , do certificado de auditoria (peça 36) , do parecer do dirigente do órgão de controle interno (peça 37) , bem como do Ministro responsável (peça 38) , todas pela irregularidade das presentes contas.
3.	O dano quantificado nestes autos soma R$ 500.000,00, relativo ao que foi captado, tendo sido regularmente citados e chamados em audiência, na fase externa desta TCE, a empresa Atitude - Cultural - Social - Esportiva Ltda. - ME, além de Marina Toledo Vaccarelli e Paulo Leite Vacarelli.
4.	Apresentados ao TCU documentos atinentes às contas do projeto, eles foram remetidos ao extinto Ministério da Cultura, para manifestação conclusiva acerca da prestação de contas, a qual só foi considerada conclusiva após um segundo pronunciamento por parte daquela Pasta.
5.	Feita essa breve síntese, passo ao exame da matéria, o que faço com base na análise empreendida pela Secretaria de Controle Externo de Tomada de Contas Especial (SecexTCE) , a qual foi acompanhada pelo MPTCU, e cujas conclusões adoto como minhas próprias razões de decidir.
6.	Como demonstrou a SecexTCE, as alegações e os documentos apresentados pelos responsáveis não podem ser considerados suficientes para atestar a regularidade das contas do projeto, pois:
6.1. 	restou configurada a prática de intermediação, em razão da transferência de atividades essenciais do projeto por parte da proponente Atitude Cultural Social Esportiva Ltda ME para a empresa Oscardepau Produções Artísticas Ltda. - ME, o que é vedado pelo art. 28 da Lei 8.313/1991 (Acórdão 8182/2021-TCU-Primeira Câmara, rel. min. Walton Alencar) ;
6.2.	houve limitação de acesso às apresentações, em razão de três apresentações exclusivas para funcionários e familiares, em 12 de outubro, em comemoração do dia das crianças, no Teatro Polytheama, em Jundiaí, sede da empresa patrocinadora;
6.3.	o patrocinador recebeu 8.960 ingressos, percentual que representa cerca de 47% do total de ingressos previsto, 19.040, sendo ultrapassado em muito o limite de 10% estipulado no art. 31 do Decreto 5.761/2006;
6.4.	não constam dos autos documentos que comprovem os compromissos de gratuidade e venda de ingressos a preços acessíveis e gratuidade, não tendo sido atendido o disposto no Decreto 5.761/06, tendo havido, portanto, restrição à democratização do acesso ao serviço oferecido à população.
7.	Isso demonstra, a meu sentir, que não há como aferir o cumprimento do plano de distribuição, das medidas de acessibilidade, das medidas de democratização do acesso e a repercussão do projeto junto à sociedade. Muito embora tenham sido detectadas, quanto ao aspecto financeiro, irregularidades que perfazem apenas cerca de 13% do total captado, o objeto e os objetivos previstos não foram alcançados, razão pela qual deve ser imputado débito pelo valor total repassado. Cumpre informar que não basta apenas a comprovação financeira, de forma isolada, para comprovação da regular aplicação dos recursos (Acórdão 7139/2020-TCU-Segunda Câmara, rel. min. Raimundo Carreiro) . 
8.	Portanto, devem ser rejeitadas as alegações de defesa e as razões de justificativa apresentadas pelos responsáveis, e suas contas serem julgadas irregulares, condenando-os ao débito apurado e aplicando-lhes a multa prevista no art. 57 da Lei 8.443/1992.
9.	Esta Corte, recentemente, reafirmou a aplicabilidade, por ora, da tese da imprescritibilidade do dano ao erário, até que seja aprovado projeto normativo com regulamentação da temática da prescrição, nos termos do Acórdão 459/2022-TCU-Plenário (rev. min. Walton Alencar) . Ademais, até nova deliberação, entendo que a pretensão punitiva do TCU, conforme Acórdão 1441/2016-TCU-Plenário (rel. min. Benjamin Zymler) , subordina-se ao prazo geral de prescrição indicado no art. 205 do Código Civil, que é de dez anos, contado da data de ocorrência da irregularidade sancionada, nos termos do art. 189 do Código Civil, sendo este prazo interrompido pelo ato que ordenar a citação, a audiência ou a oitiva dos responsáveis.
10.	Verifico também que, no presente caso, não ocorreu a prescrição da pretensão punitiva do TCU, uma vez que a captação dos recursos ocorreu em 26/12/2012 e o ato que determinou a citação dos responsáveis solidários data de 27/7/2018, interrompendo o prazo prescricional de dez anos.
11.	O TCU reconhece que existe relação de subordinação entre as condutas de "não comprovação da aplicação dos recursos" e de "omissão na prestação de contas", sendo a primeira consequência da segunda, o que enseja, na verificação das duas irregularidades, a aplicação da multa do art. 57, com o afastamento da multa do art. 58, inciso I, em atenção ao princípio da absorção (Acórdão 9579/2015-TCU-Segunda Câmara, rel. min. Vital do Rêgo; Acórdão 2469/2019-TCU-Primeira Câmara, rel. min. subst. Augusto Sherman) .
12.	Nessas circunstâncias, aplico aos responsáveis a multa prevista no art. 57 da Lei Orgânica deste Tribunal, a qual arbitro em 5% do valor atualizado do débito histórico. Caso os responsáveis demonstrem, por via recursal, a correta aplicação dos recursos captados, mas não se justifique a omissão da prestação de contas, o débito poderá ser afastado, mas permanecerá a irregularidade das contas, dando-se ensejo à aplicação da multa prevista no art. 58, inciso I, da Lei 8.443/1992.
Ante o exposto, VOTO para que seja adotada a minuta de acórdão que ora trago ao exame deste Colegiado.
TCU, Sala das Sessões, em 17 de maio de 2022.
AROLDO CEDRAZ 
Relator